臺灣高等法院民事判決　　　　　　　 95年度訴易字第66號
原　　　告　乙○○
訴訟代理人　甲○○
被　　　告　丙○○
訴訟代理人　丁○○
上列當事人間因原告提起刑事附帶民事訴訟請求侵權行為損害賠
償事件，經本院刑事庭移送前來，本院於中華民國96年5月22 日
言詞辯論終結，判決如下：
    主      文
被告應給付原告新台幣拾伍萬貳仟貳佰玖拾貳元及自民國九十五
年九月一日起，至清償日止，按年息百分之五計算之利息。
原告其餘之訴、及假執行之聲請均駁回。
    事實及理由
一、本件原告聲明求為判決：(一)被告應給付原告新台幣（下同）
    80萬4,000元及自起訴狀繕本送達之翌日即民國 (下同)95年
    9月1日起，至清償日止，按年息5%計算之利息。(二)願供擔保
    ，請准宣告假執行。
    被告聲明求為判決：(一)原告之訴駁回。(二)如受不利判決，願
    預供擔保，請准宣告免為假執行。
二、原告起訴主張：被告為建商，竟於出售門牌號台北市○○路
    120巷2弄28號房屋 (下稱系爭房屋)予伊後，為圖侵占系爭
    房屋之屋頂空地，而於94年9月29日中午12時30分左右，僱
    工挖鑿系爭房屋之牆壁，伊即予錄影存證，詎被告竟持上嵌
    有鋼釘之木棍毆擊伊之頭部及身體，致伊受有頭部紅腫及左
    手臂擦傷之傷害，並因而產生恐懼、劇烈頭痛、嚴重失眠、
    心悸及呼吸困難之痛苦，而罹患精神官能性憂鬱症等情，爰
    依侵權行為之法則，求為命被告給付80萬4,000元 (含醫療
    費用10萬元及非財產上損害之慰撫金70萬4,000元)及自95年
    9 月1日起，至清償日止，按年息5%計算利息之判決。
    被告則以：伊並未毆傷原告，原告就此部分之事實應負舉證
    責任，又刑事法院所勘驗之錄影光碟係遭剪接，且驗傷診斷
    書所示原告傷痕，並不能認係由木棍所致，更與憂鬱症無因
    果關係，故原告所提出之醫療費用收據，伊否認其為真正云
    云，資為抗辯。
三、原告主張被告於上開時地持木棍毆打伊，致伊受有頭部紅腫
    及左手臂擦傷之傷害，且因驚嚇過度而罹患精神官能性憂鬱
    症等語；而被告則予以否認，並以前揭情詞置辯。經查：
(一)、被告因涉及上開傷害犯行，前經原告提出刑事告訴，而經本
    院調取該刑事案件偵、審卷宗查明被告曾分別於警詢時供稱
    ：「她（指原告）就到向陽路120巷2弄26號後院對我用相機
    猛拍照，我跟她說不要再拍，我有我的隱私，你如果再拍我
    就要揍妳」；於檢察官偵查時供稱：「當時我是拿一支長棍
    子跟告訴人 (指原告)說，你再拍，我就要捅你」（見臺灣
    士林地方法院檢察署94年度字第10947號偵查卷16、35頁）
    ，已避重就輕地供承有持木棍恫嚇原告之事實，再經與第一
    審刑事法院當庭所勘驗原告拍攝之光碟內容結果發現：「鏡
    頭開始看到被告，被告當時是空手，有一工人在整理地上之
    磚頭，突然在1分13秒左右畫面鏡頭有劇烈晃動，聽到被害
    人(指原告)稱遭到毆打，看到被告手持木棍出現畫面，並將
    木棍丟棄在一旁，被告在罵攝影的人」，記明筆錄在卷（見
    台灣士林地方法院95年度易字第174號刑事卷30頁)，相互勾
    稽，應認被告為阻止原告拍攝，確有先持木棍予以恫嚇，進
    而再動手毆打原告。又原告遭被告持木棍毆打後，旋即於同
    日赴台北市立聯合醫院忠孝院區驗傷結果，確受有頭部2cm
    ×2cm紅腫及左手臂0.1cm×0.1cm、3cm×3cm、5cm×2cm擦
    傷之傷害，有該院所出具之驗傷診斷書可稽 (見同上偵查卷
    30頁)，顯見原告所受之上開傷害與被告持木棍毆打行為間
    具有相當因果關係；且被告因此所涉及刑責部分，亦經刑事
    法院依傷害罪名，判處拘役50日確定，有本院95年度上易字
    第1551號刑事判決足據 (見本院訴易字卷3至5頁)。是被告
    所為伊並未持木棍毆傷原告之抗辯，殊不足取。
(二)、原告另主張伊因上開傷害事故，致罹患精神官能性憂鬱症云
    云，並提出95年6月23日及95年9月22日出具之台北市立聯合
    醫院忠孝院區診斷證明書為證 (見本院附民字卷5頁；本院
    訴易字卷38頁)。依上開診斷證明書固記載原告係出現「重
    鬱症」、「重大創傷後症候群」及「解離症或反應」等病症
    ，惟經本院函請台北市立聯合醫院說明原告之就診時間、主
    訴病因、病徵暨治療情狀等事項，則據該院函復：「病患(
    指原告)精神科初診於95年5月16日。治療情形於95年5月16
    日至96年1月29日 (拿2個月藥)共9次門診，主訴病因：
    1.恐慌 (PANIC AHACK)2.神經質 (NEVVOUSESS)3.頭快爆炸
    了4.呼吸困難 (DYSPNEA)5.失眠等病症」，並檢送相關病歷
    資料暨文獻到院 (見本院訴易字卷45至64頁)，足見原告係
    於上開傷害事故發生後約8個月，始因上開精神病症就診，
    是其所罹患之上開精神病症，是否係因上開傷害事故所引致
    ，已無從確定。復經參酌該院所檢送之文獻資料記載：創傷
    後障礙症 (即創傷後症候群)係源自於對某一壓力事件或某
    種長、短期存在之壓力情境，以遲緩或且拖延的反應來表現
    ，這類事件或情境具有異常之威脅性或是大災難的性質，創
    傷之後到疾病產生之間的潛伏期有數週到數月之久，但很少
    超過6個月；解離症亦係源自於明顯或令人窒息的創傷事件
    ，解離症的普遍現象是過去記憶、個人認同、當下的感覺和
    身體動作控制之間的正常統合功能之部分性或完全性的喪失
    ，其發生和結束通常都是突發性的，但都傾向於數週或數月
    內恢復。據上可知，無論是創傷後症候群或解離症，均係因
    重大或異常之事件所引起，且應在數週或6個月內即會出現
    病兆，而經徵諸原告因被告之上開行為所受傷害，僅為頭部
    2cm×2cm紅腫及左手臂0.1cm×0.1cm、3cm×3cm、5cm×2cm
    擦傷，衡情尚難認為係屬重大或異常之創傷事件，且其因上
    開精神病症之初次就醫時間，又與上開傷害事故相隔約達8
    個月之久，亦與上開文獻所示不符。況依上開病歷資料之記
    載，原告就診時曾主訴：「很急，一直往前衝」、「開車很
    快」、「頭快爆了」、「被鄰居打，去年」、「買了房子，
    不敢搬進去住」、「擔心，胸口悶」「要打官司了！建商老
    板」、「把後面牆拆掉了！」等情，益證其發生上開精神病
    症之原因並非出於一端。綜合上情以觀，尚難認為原告所罹
    患之精神病症與上開傷害事故間具有相當因果關係，是原告
    所為此部分之主張，尚不足取。
(三)、按因故意或過失，不法侵害他人之權利者，負損害賠償責任
    ；又不法侵害他人之身體、健康、名譽、自由、信用、隱私
    、貞操，或不法侵害其他人格法益而情節重大者，被害人雖
    非財產上之損害，亦得請求賠償相當之金額，民法第184條
    第1項前段、第195條第1項前段分別定有明文。原告既因被
    告之上開行為受有傷害，並因而支出醫療費用2,292元 (見
    本院附民字卷6、7頁)，則其請求被告賠償此部分醫療費用
    之損害，自屬有據。又原告既因上開傷害事故受有頭部紅腫
    及左手臂多處擦傷之傷害，在肉體上及精神上自必感受痛苦
    ，不言可喻，此再徵諸其在就醫時，亦曾表述上開傷害行為
    之經過情形益臻明瞭，是其請求被告賠償非財產上損害之慰
    撫金，亦屬有據。雖兩造曾就上開賠償金額在本院試行和解
    ，惟既未成立 (見本院訴易字卷70頁背面)，本院自不受兩
    造先前所提出之和解條件所拘束。爰斟酌兩造之身份、地位
    、經濟狀況 (見本院卷11至13、15至23、30頁背面、41頁背
    面)以及原告之傷勢等一切情狀後，認被告應賠償原告非財
    產上損害之慰撫金額以15萬元為適當。
四、綜上所述，原告本於侵權行為之法則，請求被告給付15萬
    2,292元及自95年9月1日起，至清償日止，按年息5%計算之
    利息部分，自屬應予准許；至超過上開部分之請求，即屬不
    應准許。又本件係由本院刑事庭移送前來，依刑事訴訟法第
    504條第2項規定，免納裁判費，復查無其他訴訟費用之支出
    ，自無須為負擔訴訟費用之諭知。又本件原告原請求之金額
    未逾150萬元，經此判決後已告確定，自無宣告假執行之必
    要，是其假執行之聲請，應予駁回。
五、據上論結，本件原告之訴為一部有理由，一部無理由，爰判
    決如主文。
中　　華　　民　　國　　96　　年　　6　　月　　 12  　日
                    民事第六庭
                        審判長法　官  林鄉誠
　　  　　　　　　　　　　　　法　官  楊豐卿
　　　  　　　　　　　　　　　法　官  許紋華
正本係照原本作成。
不得上訴。
中　　華　　民　　國　　96　　年　　6　　月　　 13  　日
　　　　　　　　　　　　　　　書記官  潘大鵬
